臺灣臺中地方法院民事判決　九十年度訴字第三三一六號
　　原　　　告　乙○○
　　送達代收人　甲○○
　　被　　　告　丙○○
右當事人間請求拆屋還地等事件，本院判決如左：
    主      文
原告之訴及假執行之聲請均駁回。
訴訟費用由原告負擔。
    事      實
甲、原告方面：
  一、聲明：(一)被告應將坐落台中市○區○○段七小段第二五之一六地號如附圖所示
      Ａ部分土地、面積七五平方公尺，未編門牌之建物拆除，並將土地騰空交還予
      原告。(二)被告應給付新台幣（下同）十八萬九千五百零四元，且應自民國（下
      同）八十九年七月二十九日起至返還土地之日止，按月給付原告四千二百元，
      並自起訴狀繕本送達翌日起至清償日止，按週年利率百分之五計算之利息。(三)
      訴訟費用由被告負擔。(四)願供擔保請准宣告假執行。
  二、陳述：
　　(一)系爭坐落台中市○區○○段七小段第二五之一六地號、面積二二四平方公尺土
　　　地，為原告所有，惟原告所有上開土地如附圖所示Ａ、Ｅ部分，遭被告無權占
　　　用達數十年，分別於Ａ部分搭蓋簡易屋供堆置雜物，房子內之堆積物是被告所
　　　放置，Ｅ部分則搭蓋烤漆版圍牆出租供人停車使用，而Ｅ部分之圍牆雖經被告
　　　於八十九年七月拆除，惟被告占用系爭土地，亦侵害原告權益。
    (二)被告確實曾占用系爭土地，業經訴外人即原土地所有人黃奇勳對被告提出刑事
      竊佔告訴，該案經臺灣臺中地方法院檢察署以追訴權時效完成為不起訴處分，
      惟該八十六年度偵字第一０三四號不起訴處分書理由欄中亦明白記載被告有竊
      佔系爭土地之事實，而另案本院八十九年度訴字第一七０二號拆屋還地事件中
      ，證人譚李玉印亦證述「系爭房屋（指Ａ部分）是蔡先生所搭蓋使用，蔡先生
      和林蔡貝是兄妹關係」，原告於前案中誤列林蔡貝為被告，嗣因追加被告丙○
      ○後遭承審法官以不合法駁回，故而另列丙○○為被告提起本件訴訟。
    (三)按所有人對於無權占有或侵奪其所有物者，得請求返還之；對於妨害其所有權
      者，得請求除去之；有妨害其所有權之虞者，得請求防止之，民法第七百六十
      七條定有明文。原告本於所有權之行使，自得訴請排除被告之侵害，拆除地上
      建物，將土地返還原告。
　  (四)原告於八十六年十二月二十八日前，於系爭土度僅有應有部分二分之一權利，
      嗣於八十六年十二月二十九日（分割判決確定之日）起，原告取得系爭土地所
      有權，被告於數十年前即無權占用原告系爭土地，自係無法律上原因而受利益
      ，致原告受有相當於租金之損害，原告自得依民法第一百七十九條、第一百八
      十四條之規定，請求被告賠償，原告爰就最近五年占用之事實，向被告求償相
      當於租金之損害及遲延利息。
    (五)系爭台中市○區○○段七小段第二五之一六地號土地係分割自同段二五之二地
      號土地，原為原告及訴外人黃奇勳所共有，應有部分各為二分之一，嗣於八十
      七年三月二十四日經本院以八十六年度重訴字第四九八號判決准予分割，被告
      自判決確定之日即八十七年十二月二十九日起取得系爭土地之單獨所有權，是
      原告乃以分割判決確定之日為基準，單獨請求自八十五年十二月二十九日起至
      八十六年十二月二十八日止一年按應有部分二分之一計算之相當租金之損害，
      及請求自八十六年十二月二十九日起至返還土地之日止相當租金之損害。
    (六)又城市地方房屋之租金以不超過土地及建築物申報總價額年息百分之十為限；
      土地法第九十七條所謂土地及建築物之總價額，土地價額依法定地價，建築物
      價額依該管市、縣地政機關估定之價額；土地所有權人依本法申報之地價，為
      法定地價；土地法第九十七條第一項、土地法施行法第二十五條及土地法第一
      百四十八條分別定有明文。經查，系爭土地之申報地價為每平方公尺六千七百
      二十元，則原告每年所受相當於租金之損害，依前揭土地法第九十七條第一項
      、土地法施行法第二十五條及土地法第一百四十八條規定，應以申報總價額百
      分之十計算。基此，以實際占用之面積Ａ部分七十五平方公尺及Ｅ部分面積十
      九平方公尺計算，原告土地遭被告無權占用起，每年所受之損害額為：自八十
      五年十二月二十九日迄八十九年六月二十八日止，合計為十八萬九千五百零四
      元（包括Ａ、Ｅ部分），並應自八十九年六月二十九日起按月給付於告四千二
      百元。
    (七)Ａ部分是房屋為被告使用中，Ｅ部分用鐵皮搭蓋圍牆，出租給林宗男使用，林
      宗男所說是被告出租給他的，四、五年前原告在現場看到被告在搭蓋圍牆，目
      前Ｅ部分被告已拆除，被告是僑泰商專的校長及董事長。
三、證據：提出土地登記簿謄本二件、臺灣臺中地方法院檢察署八十六年度偵字第一
    ０三四號不起訴處分書一件、本院八十六年度重訴字第四九八號民事判決一件、
    現場照片二十四幀、本院八十九年度訴字第一七０二號判決一件為證。
乙、被告方面：
　一、聲明：如主文所示。
  二、陳述：
  　(一)被告未曾建蓋、占有或使用系爭房地，系爭房地與被告全然無關。原告主張被
  　　告無權占用之事實，應負舉證責任。
　　(二)臺灣臺灣臺中地方法院檢察署八十六年度偵字第一０三四號不起訴處分之調查
  　　結果，該案之證人陳國朝及邱銀造，均證稱系爭土地使用者是泰山塑膠股份有
　　  限公司，非被告本人。
    (三)Ｅ部分現為空地，被告未曾占用，被告未曾使用該地作為停車場。
    (四)Ａ部分土地，被告從未搭蓋建物或使用占有，經查該處原係軍人廚房，後來泰
      山塑膠股份有限公司（下稱泰山公司）存放塑膠碎料，被告未曾占用。
    (五)被告前居住在台中市○區○○街四十七巷十四號，現居住台中市南屯區，從事
      教育工作，無放置雜物於該地之必要。
    (六)借給林宗男使用之土地，沒收租金，他是作為停車使用，而地點為台中市○區
      ○○段七小段二四之四四、二四之三、二四之二二、二三之一，當初是空地，
      否認有在Ｅ部分土地蓋烤漆板。被告是僑泰商專董事長，沒當過校長。
    (七)Ａ部分土地房子原是泰山公司在使用，在民國六十幾年泰山公司已搬到大慶街
      ，原告是泰山公司股東，負責人是蔡連興。
    (八)照片所示Ａ部分土地房子內的堆積物不是被告所有，該等物品也不是被告所放
      置，與被告完全沒有關係。
    (九)本件如有構成無權占有，原告依土地法第九十七條所規定最高額百分之十過高
      ，計算類似租金的損害，被告認為即使以百分之一計算，也過高，因現場照片
      所示，都是廢棄物，原告可以自行清除。
  三、證據：提出臺灣臺中地方法院檢察署八十六年度偵字第一０三四號不起訴處分
      書影本一件為證，並聲請訊問證人邱銀選、洪宗義、王張愛德等人及勘驗現場
      。
丙、本院依職權調閱本院八十六年度重訴字第四九八號、八十九年度訴字第一七０二
    號卷宗。
    理      由
一、原告主張坐落台中市○區○○段七小段第二五之一六地號、面積二二四平方公尺
    土地，為原告所有，惟原告所有上開土地如附圖所示Ａ、Ｅ部分，遭被告無權占
    用達數十年，分別於Ａ部分搭蓋簡易屋供被告堆置雜物，Ｅ部分則搭蓋烤漆版圍
    牆（已於八十九年七月拆除）出租供人停車使用，原告於八十六年十二月二十八
    日前，於系爭土度僅有應有部分二分之一權利，嗣於八十六年十二月二十九日（
    分割判決確定之日）起，原告取得系爭土地所有權，被告於數十年前即無權占用
    原告系爭土地，自係無法律上原因而受利益，致原告受有相當於租金之損害，爰
    依民法第七百六十七條所有物返還請求權及民法第一百七十九條、第一百八十四
    條之規定，提起本件訴訟。被告則以其未曾建蓋、占有或使用系爭房地，系爭房
    地與被告全然無關，Ａ部分土地房子內的堆積物不是被告所有，該等物品也不是
    被告所放置，被告未曾占用Ｅ部分之空地做為停車場，原告主張被告無權占用之
    事實，應負舉證責任等語置辯。
二、原告主張坐落台中市○區○○段七小段第二五之一六地號、面積二二四平方公尺
    土地，為原告所有，惟上開土地如附圖所示Ａ部分搭蓋簡易屋，內有堆置雜物，
    Ｅ部分曾有烤漆板圍牆，已經拆除，現為空地等事實，業據提出土地登記簿謄本
    二件、現場照片二十四幀為證，核屬相符，復為被告所不爭執，自堪信為真實。
三、茲有爭執者，係原告主張如附圖所示之Ａ、Ｅ部分係遭被告占用建屋堆置物品及
    供停車使用之事實，被告則否認有占有使用之事實，爰說明如下：
  (一)按當事人主張有利於己之事實者，就其事實有舉證之責任；但法律別有規定，或
    依其情形顯失公平者，不在此限，民事訴訟法第二百七十七條定有明文，故主張
    法律關係存在之當事人，自須就法律關係發生所須具備之特別要件，負舉證之責
    任。又民法第七百六十七條規定：「所有人對於無權占有或侵奪其所有物者，得
    請求返還之；對於妨害其所有權者，得請求除去之；有妨害其所有權之虞者，得
    請求防止之」，故原告主張行使該權利，其就被告有「占有」標的物之事實，自
    須負舉證責任，合先敘明之。
  (二)本件原告主張被告有占用系爭土地，其主要論據有二：其一，原土地所有人黃奇
    勳對被告提出刑事竊佔告訴，該案經臺灣臺中地方法院檢察署以追訴權時效完成
    為不起訴處分，惟該八十六年度偵字第一０三四號不起訴處分書理由欄中亦明白
    記載被告有竊佔系爭土地之事實；其二，另案本院八十九年度訴字第一七０二號
    拆屋還地事件中，證人譚李玉印亦證述「系爭房屋（指Ａ部分）是蔡先生所搭蓋
    使用，蔡先生和林蔡貝是兄妹關係」，及其於本院九十年一月二十九日言詞辯論
    時證稱：Ａ部分所建之房屋不知是何人蓋的，伊在前訴訟中並無說房子是被告蓋
    的，以前是被告在使用，伊在民國五十年搬來時房子就蓋好了，當時被告以倉庫
    使用，至今很久無人使用等語。然查：１、刑事訴訟所調查之證據及刑事訴訟判
    決所認定之事實，非當然有拘束民事訴訟判決之效力（最高法院三十八年穗上字
    第八七號判例參照），故遑論臺灣臺中地方法院檢察署所認定之事實為何，均無
    拘束本院之效力，此不可不察；況觀諸原告所提之上揭不起訴處分書之內容，其
    係記載「縱認告丙○○確有竊佔告訴人所有之上開系爭土地‧‧‧距今已逾四年
    之久，顯已佔用系爭土地長逾四十年以上‧‧‧縱屬有竊佔行為，惟業已完成追
    訴權時效期限‧‧‧本件自應為不起訴處分」等語，細究其旨，僅在表明系爭土
    地遭人占用之事實已逾竊佔罪之追訴權時效，「縱認」被告丙○○有竊佔系爭土
    地，依法亦應為不起訴處分，並非具體認定系爭土地確係遭被告所占用，故原告
    未察而斷章取義執此不起訴處分書理由充當被告有占用系爭房地之依據，顯有誤
    會，殊不可取。２、就證人譚李玉印所述部分，按其於本院八十九年度訴字第一
    七０二號拆屋還地事件中，證稱：系爭房屋（指Ａ部分）是蔡先生所搭蓋使用，
    蔡先生和林蔡貝是兄妹關係等語；而於本院九十年一月二十九日言詞辯論時證稱
    ：Ａ部分所建之房屋不知是何人蓋的，伊在前訴訟中並無說房子是被告蓋的，以
    前是被告在使用，伊在民國五十年搬來時房子就蓋好了，當時被告以倉庫使用，
    至今很久無人使用等語，則依證人譚李玉印所述實無從認定系爭Ａ部分之房屋為
    被告所興建，再者，譚李玉印初證稱系爭房屋係「蔡先生」在使用，惟其所稱「
    蔡先生」確實係指何人則有疑問，尚難遽指為被告，雖其於本件審理中有證稱：
    以前是被告在使用，伊在民國五十年搬來時房子就蓋好了，當時被告以倉庫使用
    ，至今很久無人使用等語，然此事實為被告所否認，被告僅承認該Ａ部分土地上
    之房子原是由其曾任股東之泰山公司所使用存放塑膠碎料，惟非其個人所占用，
    則被告個人是否如證人譚李玉印所述曾以系爭房屋為倉庫乙情，即有疑問？而參
    酌原告所提附卷之現場照片，可知系爭Ａ部分土地之房屋內係凌亂堆置已破損不
    堪之桌椅器具、油桶，地上佈滿枯葉及垃圾，所有物品客觀上顯係無價值之廢棄
    物，而非他人所有之物品，故被告既抗辯其未曾占用系爭房地且否認系爭房屋內
    之物品為其所有，則本件如僅以證人譚李玉印前揭前後不一且不明確之證詞，據
    以認定本件原告主張之事實為真，殊嫌速斷。
  (三)本上所述，本件應認原告所主張被告有「占有」系爭房地之事實，原告所提出之
    證據，並不足以證明該事實，則原告既無法舉證以實其說，其請求被告拆屋還地
    ，自無理由，又原告既無法舉證證明被告有無權占用其所有系爭土地之事實，則
    其請求被告給付相當於租金之損害及遲延利息，亦屬無據，應予駁回。
四、從而，本件原告之請求為無理由，應予駁回，且原告之訴既經駁回，其假執行之
    聲請即失所附麗，應併予駁回。
五、本件事證已臻明確，兩造其餘攻擊防禦方法，於本件為判決之基礎無礙，爰不一
    一論列，併此敘明。
六、據上論結，本件原告之訴為無理由，依民事訴訟法第七十八條，判決如主文。
中　　　華　　　民　　　國　　九十一　　年　　　七　　　月　　二十三　　日
                                        臺灣臺中地方法院民事第三庭
~B法　　　官　李悌愷
右為正本係照原本作成
如不服本判決，應於判決送達後二十日內，向本院提出上訴狀。
中　　　華　　　民　　　國　　九十一　　年　　　七　　　月　　二十三　　日
~B法院書記官
